臺灣高等法院刑事判決　　　　　　　　99年度上易字第2882號
上　訴　人　臺灣臺北地方法院檢察署檢察官
被　　　告　丁孝功
上列上訴人因被告傷害案件，不服臺灣臺北地方法院99年度易字
第3172號，中華民國99年11月30日第一審判決（起訴案號：臺灣
臺北地方法院檢察署99年度偵字第20636號），提起上訴，本院
判決如下：
    主  文
原判決撤銷。
丁孝功傷害人之身體，處拘役肆拾日，如易科罰金，以新臺幣壹
仟元折算壹日。
    事  實
一、丁孝功於民國99年8月19日晚間11時許，在其經營位在臺北
    市中正區○○○街83號之南門海產店前，因細故與彭志成發
    生口角，竟基於傷害人身體之犯意，以腳踹彭志成之胸部及
    手持椅子毆打其頭部、手部等處，致彭志成受有右手臂挫傷
    6.5公分並多處擦傷、右手拇指挫傷疑似骨折、頭部鈍傷等
    傷害。
二、案經彭志成訴由台北市政府警察局中正第二分局報請臺灣臺
    北地方法院檢察署檢察官偵查起訴。
    理  由
壹、程序部分：
一、證人即告訴人彭志成於警詢、偵查中所為陳述，雖亦屬傳聞
    證據，惟該警詢過程查無違法取證之瑕疵存在，其陳述係出
    於其自由意志，且被告丁孝功對上開證人彭志成於警詢、偵
    查中所為之陳述，在本院準備程序中經提示並告以要旨，對
    證據能力一節均未表示意見，且未於本案言詞辯論終結前聲
    明異議，本院審酌證人彭志成之陳述，對認定犯罪事實之存
    否有其必要性，依刑事訴訟法第159條之5之規定，因認得為
    證據。況原審審理中業已傳喚彭志成到庭以證人身分作證，
    並准許被告對證人彭志成當庭進行詰問，此有原審審理筆錄
    在卷可考，顯已賦予被告對於前開證人對質詰問機會。因之
    ，參諸刑事訴訟法159條規定之立法意旨在保障被告對質詰
    問權以觀，彭志成嗣於原審審理時以證人身分經交互詰問，
    並予被告詰問之機會，故證人彭志成前於審判外之警詢、偵
    查中所為之陳述雖屬傳聞證據，惟其瑕疵應已治癒而有證據
    能力。
二、另本件以下所引用之卷內所有文書證據，檢察官及被告並未
    主張排除前開書證之證據能力，且迄於本院言詞辯論終結前
    均未表示異議，本院審酌前開書證並無證據證明係公務員違
    背法定程式所取得，亦無刑事訴訟法第159條之4之顯有不可
    信之情況與不得作為證據之情形，本件認定事實所引用之卷
    內所有文書證據，均認為有證據能力。
貳、實體部分
一、訊據被告矢口否認有何傷害之犯行，辯稱：是告訴人自己跌
    倒受傷，伊洵無傷害犯行云云。經查：
  (一)告訴人彭志成先於警詢時指述：「我於昨（19）日21時10
      分許我至台北市○○區○○路一段74巷12號1樓找朋友聊
      天，聊完天之後我就離開，之後我就走路走到南門海產店
      外（台北市中正區○○○街83號）我見到海產店的老闆，
      我就和他打招呼接著我就坐在店裡外面的椅子上，後來該
      店老闆就問我沒事跑到我們南門口做什麼，說完老闆就一
      腳往我右胸口踹下去，然後他又用椅子砸我的頭然後他又
      要用椅子砸我就用手去擋，以致我的手臂挫傷，後來我被
      他打完之後我就坐計程車前往派出所報案，請警方前去處
      理」等語（見偵查卷第6頁）；復於檢察官偵查中陳稱：
      被告認識我，我之前有去消費過2次，是他朋友帶我去的
      ，所以我對他有印象，當天我要回家經過那邊，我看他坐
      在門口我就跟他打招呼，因為人家都叫他毛哥，我就說「
      毛哥你好」，他就說你跑來我們南門口做什麼，當時他們
      正在門口喝酒，連被告總共4個，他叫我走，我覺得他有
      喝醉，我就說毛哥我們買2個菜回去吃，他就說不賣，他
      就站起來往我的胸口踹下去，又拿椅子摔我導致我受傷等
      語（見偵查卷第22頁）；再於原審審理時以證人身份具結
      證稱：「（99年8月19日晚上你到南門海產店去的時候，
      被告在做什麼？）（答：被告與4、5個友人在偵查卷第10
      頁上面照片右側機車位置擺設的桌椅喝酒，桌椅是與同張
      照片左側顯示之桌椅相同。）」、「（你到的時候，你有
      坐在被告店門口的椅子上面嗎？）（答：我到的時候，有
      先跟被告稱呼「毛哥，你好」，就坐下來。）」、「（被
      告是怎麼踹你的？）（答：是我坐在椅子時踹我的。）」
      、「（你怎麼倒下的？）（答：被告踹我後（用右手比右
      胸口），我就往後仰，連椅子往後仰。）」、「（當天是
      穿什麼樣的上衣？）（答：紅色短袖polo衫。）」、「（
      是否為你提供給警察拍照的那一件衣服？（提示偵卷第9
      頁照片並告以要旨）（答：對）」、「（接下來，被告又
      什麼椅子砸你？）（答：用照片上的椅子打我，他打我的
      時候，我用右手擋，所以右手前臂、上臂都有傷害，有挫
      傷、擦傷。）」、「（當天在被告海產店門口，有與被告
      發生口角或有其他談話嗎？）（答：都沒有。我跟被告打
      招呼後，被告說你沒事跑來南門口幹嗎？就這樣）」等語
      （見原審卷第15-16頁）。
  (二)以上證人彭志成之歷次指訴，就案發經過之細節部分或有
      不一。惟按告訴人、證人之陳述有部分前後不符，或相互
      間有所歧異時，究竟何者為可採，法院仍得本其自由心證
      予以斟酌，非謂一有不符或矛盾，即應認其全部均為不可
      採信；尤其關於行為動機、手段及結果等之細節方面，告
      訴人之指陳，難免故予誇大，證人之證言，有時亦有渲染
      之可能；然其基本事實之陳述，若果與真實性無礙時，則
      仍非不得予以採信，最高法院74年台上字第1599號判例足
      資參照。參之證人彭志成之指訴雖難免有渲染誇大之處，
      然其上開所證案發當時，被告用腳踹告訴人右胸、手持椅
      子毆打告訴人右手臂，毆打其成傷，對於案發經過等情，
      始終一致，且與其至國立臺灣大學醫學院附設醫院（下稱
      臺大醫院）驗傷，該院出具之診斷證明書所記載被害人彭
      志成右手臂挫傷6.5公分並多處擦傷、右手拇指挫傷疑似
      骨折、頭部鈍傷等之傷勢相符（見偵查卷第8頁），復被
      告當時穿著之紅色上衣確有鞋印，亦可證被告確實被被告
      踹胸口一腳，此亦有上開衣服照片可稽（見偵查卷第9頁
      ），是告訴人彭志成之證言應堪採信。
  (三)被告雖辯稱係告訴人彭志成自行跌倒受傷云云，惟依前開
      臺大醫院診斷證明書之記載，告訴人彭志成之傷勢係右手
      臂挫傷6.5公分並多處擦傷、右手拇指挫傷疑似骨折、頭
      部鈍傷等傷害，若如被告所辯告訴人彭志成係自行跌倒受
      傷，告訴人豈會在身體之「頭部、手臂、拇指」等處均有
      傷，而腿部、腳部及膝蓋等一般人跌倒常受傷之處卻反而
      無傷？顯與常情有違，可見被告所辯與前開診斷證明書之
      記載不符，不足採信，應以告訴人彭志成所證其遭被告用
      腳踹胸口，然後被告用椅子砸告訴人頭，然後被告又用椅
      子砸告訴人，告訴人就用手去擋，受有右手臂挫傷6.5公
      分並多處擦傷、右手拇指挫傷疑似骨折、頭部鈍傷等傷害
      等情，較符事實。
  (四)綜上所述，被告辯稱告訴人彭志成自行跌倒受傷云云，要
      與事後卸責之詞，不足採信。本件事證明確，被告傷害犯
      行，洵堪認定。
二、核被告所為，係犯刑法第277條第1項之普通傷害罪。
三、原審未予詳查，遽認被告無傷害犯行，而為無罪之諭知，尚
    有未洽。檢察官提起上訴，認被告應成立傷害犯行，指摘原
    判決不當，為有理由，自應由本院將原判決撤銷予以改判。
    爰審酌被告並無前科，有本院被告前案紀錄表在卷可稽，因
    與告訴人細故口角，出手傷害告訴人，告訴人之傷勢尚非嚴
    重，及被告否認犯行，迄未與告訴人和解之態度等一切情狀
    ，量處如主文所示之刑，並諭知易科罰金之折算標準。
據上論斷，應依刑事訴訟法第369條第1項前段、第364條、第299
條第1項前段，刑法第277條第1項、第41條第1項前段，刑法施行
法第1條之1第1項、第2項前段，判決如主文。
本案經檢察官周誠南到庭執行職務。
中    華    民    國   100    年    3     月    11    日
                  刑事第三庭  審判長  法  官  陳博志
                                      法  官  許文章
                                      法  官  陳德民
以上正本證明與原本無異。
不得上訴。
                                      書記官  高麗雯
中    華    民    國   100    年    3     月    11    日
附錄：本案論罪科刑法條全文
刑法第277條第1項（普通傷害罪）
傷害人之身體或健康者，處三年以下有期徒刑、拘役或一千元以
下罰金。